【裁判字號】    98,審訴,981
【裁判日期】    990121
【裁判案由】    偽造文書等
【裁判全文】
臺灣新竹地方法院刑事判決             98年度審訴字第981號
公  訴  人  臺灣新竹地方法院檢察署檢察官
被      告  甲○○
上列被告因妨害名譽案件，經檢察官提起公訴（98年度偵字第52
48號），本院合議庭評議改依簡式審判程序審理，並判決如下：
    主  文
甲○○犯如附表一各該編號所示之罪，處如附表一各該編號所示
之刑。應執行有期徒刑壹年陸月，如易科罰金，以新臺幣壹仟元
折算壹日。緩刑貳年。
    事  實
一、甲○○與丁○○於民國97年至98年5 月期間為智原科技股份
    有限公司（下稱智原公司）之同事，2 人之間並無工作上之
    競爭關係，詎甲○○僅因聽聞他人耳語丁○○有收受回扣之
    嫌，竟未經查證，即基於行使偽造準私文書及意圖散布於眾
    之誹謗故意，利用位於新竹市遠東百貨公司內之VIP 室之電
    腦，透過網際網路向MSN 網站，偽填如附表二所示之姓名為
    「王俊明」等人之不實資料，偽造完成「王俊明」等人向MS
    N 網站申請登錄為會員之準私文書後，再傳送行使而申辦取
    得如附表二所示之電子郵件帳號，足生損害於「王俊明」等
    人及MSN 網站對於電子郵件申請管理之正確性。嗣先後於附
    表二所示時間，使用附表二所示之電子郵件帳號，偽造「王
    俊明〈qazwsx0000000 @livemail.tw〉」等人之發送名義，
    散布如附表二編號1至編號7所示記載索取回扣等足以毀損丁○○個人名譽之電子郵件予如附表二所示之人，而偽造準私
    文書，行使以之指摘足以毀損丁○○名譽之事，足生損害於
    「王俊明」等人。
二、案經丁○○訴請保安大隊第二總隊第三大隊第一中隊報告臺
    灣新竹地方法院檢察署檢察官偵查起訴。
    理  由
一、被告甲○○所犯行使偽造準私文書罪及加重誹謗罪，係非死
    刑、無期徒刑、最輕本刑為3 年以上有期徒刑之罪，或高等
    法院管轄第一審之案件，被告於本院準備程序進行中，就被
    訴事實為有罪之陳述，經本院合議庭認合於刑事訴訟法第27
    3條之1第1項之規定，裁定進行簡式審判程序。
二、認定犯罪事實所憑之證據及理由：
（一）被告甲○○於警詢、檢察事務官詢問及本院準備程序、簡
      式審判程序訊問時，均坦白承認。
（二）告訴人丁○○於警詢、檢察事務官詢問時之指訴。
（三）證人乙○○、丙○○於警詢、檢察事務官詢問時之證述；
      證人陳嘉雯於警詢中之證述，證明被告前揭所散布之資訊
      與事實不符。
（四）證人陳弘明於警詢時之證述，證明智原公司高層主管多人
      均接獲如附表二所示文字內容之電子郵件。
（五）如附表二所示之電子郵件影本8份、遠東百貨公司內之VIP
      室錄影之翻拍照片19張，足資佐證。
      綜上所述，被告自白均與事實相符，本件事證業已明確，
      被告所犯行使偽造準私文書及加重誹謗之犯行，均堪以認
      定。
三、論罪科刑之理由：
（一）按發送電子郵件時所據以記載之電子郵件帳號為電磁紀錄
      ，乃屬藉電腦處理所顯示之符號，而足以表示發信者之身
      分與電子郵件來源等用意之證明，為刑法第220條第2項所
      稱之準文書。查被告甲○○利用電磁紀錄冒用「王俊明」
      等人之名義申設電子郵件帳號，足以表彰該電腦文書係「
      王俊明」等人所製作申請之用意，自均屬刑法第220條第2
      項之準私文書。
（二）核被告甲○○透過網際網路冒用偽造「王俊明」等人名義
      行使申設電子郵件帳號，進而偽造「王俊明」等人名義行
      使傳送散發如附表二所示之電子郵件，足以生損害於「王
      俊明」等人及MSN 網站對於電子郵件帳號申請人管理之正
      確性，所為均係犯刑法第216條、第220條第2項、第210條
      之行使偽造準私文書罪。其所犯偽造準私文書之低度行為
      ，應為行使偽造準私文書罪之高度行為所吸收，均不另論
      罪。又其意圖散布於眾，復利用前開申辦取得之電子郵件
      帳號，散布如附表二編號1至編號7所示指摘足以毀損告訴
      人丁○○名譽之電子郵件文字內容，所為均係犯刑法第31
      0條第2項之加重誹謗罪。
（三）又被告甲○○所為如附表二編號1至編號7所示之犯行均係
      以一寄發電子郵件之行為同時觸犯行使偽造準私文書罪及
      加重誹謗罪，為想像競合犯，均應依刑法第55條之規定，
      從一重之行使偽造準私文書罪處斷。
（四）另被告甲○○就附表二編號1至編號8之犯行，犯意各別，
      行為互殊，犯罪時間亦不相同，應予分論併罰。
（五）爰審酌被告僅因聽聞他人耳語並未實際查證，即認定告訴
      人丁○○有索取回扣之嫌，進而對丁○○心生不滿，竟起
      而偽冒「王俊明」等人之名義，申設電子郵件帳號後，利
      用網路無遠弗界且快速流通之特性，以前開申設之電子郵
      件帳號散布如附表二所示之電子郵件，惡意誹謗告訴人丁○○個人之名譽，造成丁○○之名譽受創甚深，惟念其犯
      後於迭次訊問中均坦承犯行，態度良好，暨其犯罪之動機
      、目的、手段、所生之損害、技術學院畢業之智識程度、
      生活狀況等一切情狀，分別量處如主文所示之刑，並定其
      應執行之刑及諭知易科罰金之折算標準，以資懲儆。
（六）末查，被告素行良好，前未曾因故意犯罪受有期徒刑以上
      刑之宣告，此有臺灣高等法院被告前案紀錄表1 份在卷足
      參，本院斟酌被告確實已具有悔意且捐款公益金新臺幣各
      5 萬元予財團法人新竹縣天主教世光教養院、財團法人喜
      憨兒社會福利基金會新竹分事務所及財團法人創世社會福
      利基金會等社會團體（收據影本附於本院卷），圖以彌自
      己數次之犯行，信經此偵審程序後，應知所警惕，而無再
      犯之虞，是本院認上開宣告之刑，以暫不執行為適當，爰
      依刑法第74條第1項第1款，宣告緩刑2年，以勵自新。
四、適用法律：
（一）刑事訴訟法第273條之1、第299條第1項前段。
（二）刑法第216條、第210條、第220條第2項、第310條第2項、
      第41條第1項前段、第8項、第55條、第51條第5款、第74
      條第1項第1款。
（三）刑法施行法第1條之1。
本案經檢察官黃英彥到庭執行職務。
中    華    民    國    99    年    1     月    21    日
                      刑事第九庭  法  官  魏瑞紅
以上正本證明與原本無異。
如不服本判決應於收受本判決後10日內向本院提出上訴書狀，上
訴書狀應敘述具體理由。上訴書狀未敘述上訴理由者，應於上訴
期間屆滿後20日內補提理由書狀於本院( 均須按他造當事人之人
數附繕本 )「切勿逕送上級法院」。
                                  書記官  劉雅文
中    華    民    國    99    年    1     月    21    日
附錄論罪科刑法條：
中華民國刑法第216條：
行使第210條至第215條之文書者，依偽造、變造文書或登載不實
事項或使登載不實事項之規定處斷。
中華民國刑法第210條：
偽造、變造私文書，足以生損害於公眾或他人者，處5 年以下有
期徒刑。
中華民國刑法第220條：
在紙上或物品上之文字、符號、圖畫、照像，依習慣或特約，足
以為表示其用意之證明者，關於本章及本章以外各罪，以文書論
。
錄音、錄影或電磁紀錄，藉機器或電腦之處理所顯示之聲音、影
像或符號，足以為表示其用意之證明者，亦同。
中華民國刑法第310條：
意圖散布於眾，而指摘或傳述足以毀損他人名譽之事者，為誹謗
罪，處1年以下有期徒刑、拘役或5百元以下罰金。
散布文字、圖畫犯前項之罪者，處2年以下有期徒刑、拘役或1千
元以下罰金。
對於所誹謗之事，能證明其為真實者，不罰。但涉於私德而與公
共利益無關者，不在此限。
附表一：
┌─┬────┬────────────────────┐
│編│犯罪事實│            主          文              │
│號│        │                                        │
├─┼────┼────────────────────┤
│1 │附表二  │甲○○犯行使偽造準私文書罪，處有期徒刑參│
│  │編號1   │月，如易科罰金，以新臺幣壹仟元折算壹日。│
│  │        │                                        │
├─┼────┼────────────────────┤
│2 │附表二  │甲○○犯行使偽造準私文書罪，處有期徒刑參│
│  │編號2   │月，如易科罰金，以新臺幣壹仟元折算壹日。│
│  │        │                                        │
├─┼────┼────────────────────┤
│3 │附表二  │甲○○犯行使偽造準私文書罪，處有期徒刑參│
│  │編號3   │月，如易科罰金，以新臺幣壹仟元折算壹日。│
│  │        │                                        │
├─┼────┼────────────────────┤
│4 │附表二  │甲○○犯行使偽造準私文書罪，處有期徒刑參│
│  │編號4   │月，如易科罰金，以新臺幣壹仟元折算壹日。│
│  │        │                                        │
├─┼────┼────────────────────┤
│5 │附表二  │甲○○犯行使偽造準私文書罪，處有期徒刑參│
│  │編號5   │月，如易科罰金，以新臺幣壹仟元折算壹日。│
│  │        │                                        │
├─┼────┼────────────────────┤
│6 │附表二  │甲○○犯行使偽造準私文書罪，處有期徒刑參│
│  │編號6   │月，如易科罰金，以新臺幣壹仟元折算壹日。│
│  │        │                                        │
├─┼────┼────────────────────┤
│7 │附表二  │甲○○犯行使偽造準私文書罪，處有期徒刑參│
│  │編號7   │月，如易科罰金，以新臺幣壹仟元折算壹日。│
│  │        │                                        │
├─┼────┼────────────────────┤
│8 │附表二  │甲○○犯行使偽造準私文書罪，處有期徒刑貳│
│  │編號8   │月，如易科罰金，以新臺幣壹仟元折算壹日。│
│  │        │                                        │
└─┴────┴────────────────────┘
附表二：
┌─┬────┬──────┬──────┬────────┬─────┐
│編│郵件寄送│郵寄方式（被│郵件之收件人│郵件內容        │備註      │
│號│時間    │告傳送時使用│            │                │          │
│  │        │之名字及郵件│            │                │          │
│  │        │帳號）      │            │                │          │
├─┼────┼──────┼──────┼────────┼─────┤
│1 │97年10月│王俊明      │Joe Tze-Yu  │總經理採購蔡○鑫│電子郵件。│
│  │29日20時│qazwsx123200│Liu（劉哲宇 │這兩年跟廠商索取│          │
│  │57分。  │8@livemail.t│）；Y.H.Yi-H│回扣，最近又要得│          │
│  │        │w           │sinTsai（蔡 │更多，害我的業績│          │
│  │        │            │易鑫）；J.C.│獎金都沒有了。可│          │
│  │        │            │Jem-Chu Chen│否請你約束一下，│          │
│  │        │            │（乙○○）；│因為我也要生活不│          │
│  │        │            │Alen Chang-S│是嗎？做人不要那│          │
│  │        │            │hiang Ho（何│麼絕。          │          │
│  │        │            │江翔）；Geor│                │          │
│  │        │            │ge Chung-Chi│                │          │
│  │        │            │h Hsieh（謝 │                │          │
│  │        │            │忠治）      │                │          │
├─┼────┼──────┼──────┼────────┼─────┤
│2 │97年11月│林恆與      │H.P.Hsiao-Pi│Dear林總經理--- │電子郵件。│
│  │6日20時 │jackey2008@l│ng Lin（林孝│蔡XX採購：原智原│          │
│  │43分許。│ivemail.tw  │平）；Vance │庫房人員，專業有│          │
│  │        │            │Chun -Cheng │問題。          │          │
│  │        │            │Wang（王俊程│                │          │
│  │        │            │）；JP Che-P│                │          │
│  │        │            │in Su（蘇哲 │                │          │
│  │        │            │彬）；George│                │          │
│  │        │            │Chung-Chih  │                │          │
│  │        │            │Hsieh（謝忠 │                │          │
│  │        │            │治）        │                │          │
├─┼────┼──────┼──────┼────────┼─────┤
│3 │98年2月 │林友杰      │H.P.Hsiao-Pi│Dear總經理我要檢│電子郵件。│
│  │21日20時│pater123@liv│ng Lin（林孝│舉我們公司採購蔡│          │
│  │29分許。│email.tw    │平）        │X鑫跟廠商收取回 │          │
│  │        │            │            │扣。            │          │
├─┼────┼──────┼──────┼────────┼─────┤
│4 │98年4月5│林友杰      │H.P.Hsiao-Pi│但蔡X鑫依然還是 │電子郵件。│
│  │日19時50│pater123@liv│ng Lin（林孝│要拿回扣，因為採│          │
│  │分許。  │email.tw    │平）        │購還是可以控制訂│          │
│  │        │            │            │單要給哪家廠商。│          │
├─┼────┼──────┼──────┼────────┼─────┤
│5 │98年4月 │葉忠明      │Simon       │李經理我是某PCB │電子郵件。│
│  │25日19時│alex00000000│Ming-Hsin   │廠商的業務，我要│          │
│  │16分許。│@livemail.tw│Lee（李明信 │跟你檢舉乙○○與│          │
│  │        │            │）          │丁○○收取回扣。│          │
├─┼────┼──────┼──────┼────────┼─────┤
│6 │98年5月9│林友杰      │Vance       │Dear王經理廠商那│電子郵件。│
│  │日20時34│pater123@liv│Chun-Cheng  │邊說採購目前已經│其他收件人│
│  │分許。  │email.tw    │Wang（王俊程│減少回扣的比例到│為林孝平  │
│  │        │            │）          │6%，原因是蔡先生│          │
│  │        │            │            │說他自己那份他可│          │
│  │        │            │            │以不要，但6%是他│          │
│  │        │            │            │老闆的份，他還是│          │
│  │        │            │            │要轉交給老闆。工│          │
│  │        │            │            │程部門的湯工程師│          │
│  │        │            │            │還是要求繼續提供│          │
│  │        │            │            │5%回扣。        │          │
├─┼────┼──────┼──────┼────────┼─────┤
│7 │98年5月 │葉忠明      │H.P.Hsiao-Pi│總經理我是某PCB │電子郵件，│
│  │17日13時│alex00000000│ng Lin（林孝│廠商的業務，我要│其他收件人│
│  │34分許。│@livemail.tw│平）        │跟你檢舉乙○○與│為王俊程。│
│  │        │            │            │丁○○收取回扣。│          │
├─┼────┼──────┼──────┼────────┼─────┤
│8 │98年5月 │陳宏章      │H.P.Hsiao-Pi│我要反應QE部門陳│電子郵件，│
│  │25日9時7│peter0000000│ng Lin（林孝│仁居跟廠商收取回│其他收件人│
│  │分。    │@livemail.tw│平）        │扣及其他不正當行│為臧維斯、│
│  │        │            │            │為。            │吳坤城、王│
│  │        │            │            │                │俊程。    │
└─┴────┴──────┴──────┴────────┴─────┘

司法院資訊處製作；財團法人民間司法改革基金會備份。
